臺灣宜蘭地方法院民事小額判決
110年度宜小字第316號
原      告  吳雅紋  
被      告  張育瑄  
上列當事人間因請求損害賠償事件，原告提起刑事附帶民事訴訟
（110年度附民字第86號），經本院刑事庭移送前來，本院於民
國110年11月4日言詞辯論終結，判決如下︰
    主  文
一、被告應給付原告新臺幣6萬元，及自民國110年7月20日起至
    清償日止，按週年利率百分之5計算之利息。
二、訴訟費用由被告負擔。
三、本判決第一項得假執行；但被告如以新臺幣6萬元為原告預
    供擔保，得免為假執行。 
    事實及理由
一、原告主張：兩造前分別為國立陽明大學附設醫院（下稱：「
    陽大醫院」）之護理長與護理師，兩造於民國（下同）109
    年4月27日7時30分許，在宜蘭縣○○市○○路000號之陽大醫院
    呼吸治療室辦公室內，因排班問題發生爭執，被告竟以右手
    推原告之左肩，致原告撞至一旁物品並跌倒在地，於原告欲
    開門離開之際，阻止原告離去，並以手肘壓制原告之左肩，
    致原告受有頸部、左肩、右上臂及左大腿挫傷等傷害。爰依
    民法第195條第1項之規定，請求被告賠償原告非財產上之損
    害。並聲明：被告應給付原告新臺幣（下同）6萬元，及自
    起訴狀繕本送達翌日起至清償日止，按週年利率百分之5計
    算之利息；願供擔保請准宣告假執行。
二、被告則以：原告主張所受傷與本件無因果關係，故請求無理
    由。縱原告所受損害係被告所造成，惟原告僅肢體擦挫傷，
    而原告請求6萬元之非財產上之損害賠償，顯比例失衡且不
    合理，應予以酌減。並聲明：原告之訴及其假執行之聲請駁
    回；願供擔保請准宣告免為假執行。
三、原告主張其於上開時、地遭被告傷害，經臺灣宜蘭地方檢察
    署以109年度偵字第3393號對被告提起公訴，嗣因原告撤回
    告訴，經本院刑事庭以110年度訴字第99號為不受理判決確
    定，有上開起訴書、刑事判決在卷可稽（見本案卷第11、12
    頁、第13至17頁）。而上開刑事偵審卷宗，兩造於本院前述
    刑事案件之辯護人，均曾閱卷（見本院110年度訴字第99號
    刑事卷第31、33、97頁閱卷聲請書），亦已於本件110年10
    月8日言詞辯論期日提示兩造（見本案卷第47頁），故兩造
    均知前述卷宗內容及證人姓名。
四、被告於偵查中陳稱：當時109年4月27日7時30分許，在呼吸
    治療師辦公室是沒有人在場，伊沒有毆打原告云云（見宜蘭
    縣政府警察局宜蘭分局刑案偵查卷宗（下稱：「警卷」）第
    7頁）。然查：
（一）證人即陽大醫院人員於警詢時證稱：當時聽到呼吸治療師
      辦公室有很大吵架聲音，所以就跑過去察看，看到辦公室
      的門微微開啟，便伸手將門完全打開，當時看到原告跌坐
      地上；就伊所知，呼吸治療師辦公室沒有錄音或錄影相關
      設備（見警卷第26頁），並於檢察官偵查時證稱：伊一進
      去看到門是微開的，就把門推開，看到原告坐在左前方地
      上，被告在右手邊站著，兩人距離一公尺，兩人沒說話，
      當下把原告從後方肩膀下扶起來（見臺灣宜蘭地方檢察署
      109年度偵字第3393號偵查卷宗（下稱：「偵卷」）第9頁
      ），當時休息室是半開，看到被告靠著牆，原告坐在地上
      ，伊把原告扶起來，往護理站走（見偵卷第91頁背面）等
      語，核與原告所指：被告以右手推原告之左肩，致原告撞
      至一旁物品並跌倒在地等情節相符。
（二）由以上證人所述可知：證人推門進入呼吸治療師辦公室後
      ，第一時間看到兩造當時，被告係站在原地，並靠著牆，
      原告則係坐在地上，故被告於偵查中辯稱：其掙扎著起身
      後開門逃出該辦公室外，原告追出後見有旁人在，竟然假
      裝跌坐倒地云云（見偵卷第35頁）不符。證人當時見到兩
      造之第一時間，係見到原告坐於呼吸治療師辦公室內，被
      告則站立於該辦公室內，原告自無可能「見有旁人在」之
      後，再假裝跌坐在地，否則證人當會證稱與原告四目交接
      後，原告再於其面前自行坐於地面。
（三）證人當時見到兩造之第一時間，既係見到原告坐於呼吸治
      療師辦公室內，被告則站立於該辦公室內，證人亦進入該
      辦公室內扶起原告，則顯非被告所辯稱：其「逃出」該辦
      公室「外」，原告亦「追出」（見偵卷第35頁）、被告「
      逃離」遭歐打之呼吸治療組辦公室「後」原告「追出」（
      見偵卷第74頁背面）云云。被告當時，既係在辦公室內靠
      牆站立，顯非「逃離」該辦公室，原告則係坐於地面，而
      顯非「追出」該辦公室，故被告所指情節，不足採信。
（四）原告指述：被告當時站在門後不讓其出去，並用手肘壓制
      其左肩等語（見偵卷第92頁正面、背面），除與前述證人
      所述相符外，並與其驗傷診斷書（見本院110年度附民字
      第86號刑事卷（下稱：「附民卷」第13頁）記載：頸部及
      左肩挫傷、右大腿挫傷、右上臂挫傷、左大腿挫傷等傷勢
      相符，而被告稱原告自行跌坐地上云云（見本案卷第50頁
      ），並不足以產生以上傷勢，故堪認該等傷勢係被告傷害
      所致。
（五）原告如欲刻意跌倒以自行製造傷痕，大可在並無第三人在
      場情形下為之，應無必要在第三人發見兩造爭執並走出呼
      吸治療師辦公室後再為之，從而，原告陳稱：因原告恐懼
      緊張情緒尚未平復，無法行走而蹲坐地上休息等語（見本
      案卷第65頁），確有其可能，尚難認原告經證人扶出呼吸
      治療師辦公室後，仍一在跌坐地上，即斷認原告必然自行
      製造前述驗傷診斷書之傷勢，況原告跌坐於地，並不足以
      造成該等傷勢，已如前述。
（六）另有證人於偵查中證稱：當天進護理站，沒有看到第一次
      發生的衝突，但覺得氣氛怪怪的，大家表情嚴肅，跟平常
      不一樣；因工作位置是在原告隔壁，原告交班後，走回自
      己辦公桌，被告就走到原告辦公桌旁邊說「你沒有錄音吧
      」等語（見偵卷第12頁正面、背面）。若當時確如被告所
      言之未毆打原告云云，則被告何以擔憂原告有錄音？故被
      告顯係擔心原告主張之實情曝光，此更足證被告確有前述
      不法侵害原告之行為。
（七）按「所謂正當防衛必須對於現在不法侵害始得為之，倘侵
      害業已過去，即無正當防衛可言；又彼此互毆，必以一方
      初無傷人之行為，因排除對方不法之侵害而加以還擊，始
      得以正當防衛論；故對於過去之侵害所為之報復行為，與
      無從分別何方為不法侵害之互毆行為，均不得主張防衛權
      」（臺灣高等法院108年度上易字第341號民事判決意旨參
      照），故正當防衛有其「還擊」行為。然被告主張正當防
      衛，並未舉證原告當時有何不法侵害行為且該侵害尚未過
      去、原告先發起侵害行為、被告初無傷害原告行為等構成
      要件，舉證以實其說，自難認被告關於正當防衛之抗辯（
      見本案卷第52頁）有何理由，反而，由被告之該正當防衛
      抗辯，足認被告自承有前述傷害原告之行為，否則何以有
      被告所稱之「正當防衛」可言？
（八）綜上所述，被告確有原告所指之不法侵害行為無誤。　　
五、按不法侵害他人之身體、健康、名譽、自由、信用、隱私、
    貞操，或不法侵害其他人格法益而情節重大者，被害人雖非
    財產上之損害，亦得請求賠償相當之金額，民法第195條第1
     項前段定有明文。另按慰藉金之賠償須以人格權遭遇侵害
    ，使精神上受有痛苦為必要，其核給之標準固與財產上損害
    之計算不同，然非不可斟酌雙方身分資力與加害程度，及其
    他各種情形核定相當之數額，最高法院著有51年臺上字第22
    3 號民事判例，可資參照。原告本案係請求6萬元慰撫金（
    見本案卷第83頁），經斟酌下列事項，認有理由，爰判決如
    主文第1項所示：
（一）原告因前述受傷，致身心受創情節（包括本案卷第87、89
      頁原告之診斷證明書）等及被告之侵害時機、方法、情節
      、程度等。
（二）兩造之財產、資力及身分等（見本案個人資料卷第13至18
      頁、第21至31頁）。　　　
（三）與本案有關之一切附隨情況等。
（四）至被告或何第三人，於被告前述不法侵害行為之後，是否
      指摘或傳述足以毀損原告名譽之事等，至多僅屬是否有另
      一法律關係之問題，而與被告之前述不法侵害行為，並無
      直接關係，故尚非本案酌定慰撫金之考量事項。
六、結論：原告依侵權行為之法律關係，請求被告給付原告6萬
    元及自刑事附帶民事起訴狀繕本送達翌日即110年7月20日（
    見附民卷第3頁之被告簽收書狀）起至清償日止，按週年利
    率百分之5計算之利息，為有理由，應予准許。
七、本判決第一項係就民事訴訟法第436條之8第1項適用小額程
    序所為被告敗訴之判決，依同法第436條之20規定，應依職
    權宣告假執行。原告雖聲明願供擔保請准宣告假執行，僅係
    促使法院職權發動，無庸另為准駁之諭知。又被告陳明願供
    擔保請准宣告免為假執行，核無不合，爰酌定相當之擔保金
    額准許之。
八、本件係刑事附帶民事訴訟，而由本院刑事庭移送民事庭者，
    惟按：「刑事訴訟諭知無罪、免訴或不受理之判決者，應以
    判決駁回原告之訴。但經原告聲請時，應將附帶民事訴訟移
    送管轄法院之民事庭」、「第一項但書移送案件，應繳納訴
    訟費用」，刑事訴訟法第503條第1項、第3項定有明文。本
    件兩造間之前述刑事傷害案件，因其等均撤回刑事告訴，而
    諭知公訴不受理在案，惟就附帶民事訴訟部分，原告請求移
    送管轄民事庭，依前揭規定，應繳納訴訟費用，而其訴訟費
    用負擔之依據為民事訴訟法第78條。
中　　華　　民　　國　　110 　年　　11　　月　　18　　日
                  宜蘭簡易庭  法  官    伍偉華
以上正本係照原本作成。
如對本判決上訴，須於判決送達後二十日之不變期間內，向本院
提出上訴狀（應附繕本）。如委任律師提起上訴者，應一併繳納
上訴審裁判費。
中　　華　　民　　國　　110 　年　　11　　月　　18　　日
                              書記官    葉宜玲